公務員懲戒委員會議決書          100 年度鑑字第 12089  號
被付懲戒人  魏金瑞
            謝尚志
            蔡明澈
            莊鎮遠
上列被付懲戒人等因違法失職案件經臺中市政府送請審議本會議
決如下
    主  文
莊鎮遠休職，期間陸月。
魏金瑞、謝尚志、蔡明澈各降壹級改敘。
    事  實
壹、臺中市政府移送意旨：
一、本府警察局第四分局警備隊警員於 98 年 10 月 9  日執行
    靖紀專案勤務時，發現被付懲戒人該分局黎明派出所警員莊
    鎮○於○○○段進入位於本市南屯區○○○街之麗○理容
    KTV ，該分局第二組警務員魏金瑞遂率領巡官謝尚志等同仁
    進入該 KTV  實施風紀臨檢，即查獲警員莊鎮遠、同分局警
    備隊警員蕭○志及友人廖○湖等 6  人在包廂消費娛樂，且
    另有 4  名女性公關陪侍。莊員、蕭員 2  人非因公涉足有
    女陪侍之不妥當場所，違反警紀，同日臨檢結束，並由謝尚
    志對莊員製作訪談紀錄，莊員於謝尚志進行詢問之過程中即
    坦承係於服勤中前往該 KTV。本案最初均依規定處理，因有
    不詳外力介入影響，被付懲戒人魏金瑞、謝尚志、前黎明派
    出所所長蔡明澈（現係第三分局警務員）及莊鎮遠等 4  人
    即基於公文書登載不實之犯意聯絡，謀議設法形成莊員係於
    勤餘休假時間被查獲之假象，以減輕其日後之懲處，共同製
    作不實請假報告單、訪談紀錄表等資料，其所為足以生損害
    於警察局及第四分局處理警察違紀案件之公正與正確性。該
    等共同犯行使公務員登載不實文書罪，案經檢察官聲請簡易
    判決處刑，並經臺灣臺中地方法院 100  年度中簡字第 590
    號簡易判決確定在案。
二、經核被付懲戒人等偽造文書之行為已觸犯刑法，有公務員懲
    戒法第 2  條第 1  款違法情事，應受懲戒，爰依同法第
    19  條規定，移請大會審議。
三、證據（均影本在卷）：
（一）臺灣臺中地方法院檢察署檢察官 99 年度偵字第 23465
      號聲請簡易判決處刑書。
（二）臺灣臺中地方法院 100  年 5  月 20 日中院彥刑聖 100
      中簡 590  字第 48911  號函暨臺灣臺中地方法院 100
      年度中簡字第 590  號刑事簡易判決。
貳、被付懲戒人魏金瑞申辯意旨：
一、申辯人自 75 年 7  月 11 日起擔任基層警員，88  年考取
    警察大學，90  年 7  月起擔任基層幹部，迄今任公職 25
    年，期間戮力從公，積極破獲各類刑案、查捕逃犯、協助尋
    找失蹤人口回家、中輟生返校就學及致力推動警察相關之勤
    （業）務，共獲得記功 43 次、嘉獎 867  次、2 枚警察獎
    章（87、97  年）及 1  枚服務服務獎章（93  年）等獎勵
    ，考績評列甲等 20 次、乙等 4  次，表現良好。
    申辯人於 98 年 10 月 9  日 22 時許率員查處本分局黎明
    派出所警員莊鎮遠非因公涉足有女陪侍之場所（麗○理容
    KTV ）乙案，因基於同事情誼，一時失慮而罹法，對此深感
    悔悟，案經臺中地方法院法官給予自新機會，量處「有期徒
    刑壹年，緩刑貳年，另向公庫支付新臺幣伍萬元」，讓申辯
    人保有警職身分。
    申辯人因此次行為，造成重大挫折，為彌補此過錯，祈求長
    官恩賜，讓申辯人保有警職身分，得以繼續執行除暴安良及
    為民服務之任務，申辯人絕不會辜負各級長官之恩典，爾後
    處事一定會依法行政，絕不徇私，戮力為民服務。
二、證據：申辯人人事資料列印報表影本。
參、被付懲戒人謝尚志申辯意旨：
一、申辯人於 96 年 6  月自中央警察大學畢業，在通過警察特
    考後，96  年 10 月底奉派臺中市警察局第四分局第五組辦
    理交通業務，97  年 4  月因職務異動，調往第二組辦理督
    察業務。因對於警職工作懷抱極大熱忱，在承辦業務期間無
    不勤勉盡責，且各項表現均獲上級長官肯定，也未曾遭受任
    何行政處分。未料卻於 98 年 10 月 9  日因公查處案件涉
    及偽造文書罪，對於剛踏入警察工作領域之申辯人，無疑是
    相當大之打擊，於案發時數月徹夜難眠，惟錯誤已鑄，再多
    辯解，亦屬枉然，惟衷心期盼貴會能予從輕處分，申辯人將
    記取此教訓，深自檢討反省。
二、有關申辯人因違失行為，倘經鈞會審議應為懲戒之處分，申
    辯人當應坦然接受，絕無異議，惟請鈞會於審議時，對於下
    列情事衡量審酌：
（一）請假報告單之判斷：
      申辯人於案發當日（98  年 10 月 9  日）22  時許，接
      獲同組警務員魏金瑞通知返回分局協助查處風紀案件，經
      魏員分配製作黎明所警員莊鎮遠、警備隊警員蕭堅志涉足
      不妥當場所訪談紀錄，當日莊員於訪談時即坦承係於勤務
      中涉足不妥當場所，申辯人依規定製作紀錄後，交由承辦
      人警務員魏金瑞簽核，未料 3  日後（98  年 10 月 12
      日）早上，魏警務員將黎明所警員莊鎮遠 98 年 10 月 9
      日請假報告單及勤務分配表拿給申辦人，表示莊員當日已
      請假，申辯人隨即查看莊員請假報告單，見主管所長蔡明
      澈已批示准予請假，且勤務分配表上莊員勤務亦已變更完
      成，在查處案件經驗不足及工作歷練欠缺之情形下（因當
      時從警年資尚未滿 2  年），申辯人便未予以深究原因，
      即將訪談紀錄中，莊員於勤務中涉足不妥當場所部分變更
      為勤餘涉足不妥當場所後，拿給莊員簽名確認，再把訪談
      紀錄交還警務員簽核，雖當下對請假規則有所疑慮，但見
      莊員請假報告單經各上級長官審核後亦予以核准，申辯人
      即認為莊員請假係屬正確程序，豈知已觸犯刑章。
（二）該違失係由資深人員主辦，申辯人僅協助其中 1  環節辦
      理，隸屬配角角色：
      申辯人於案發當日晚間並未上班，係因 22 時係接到同組
      魏警務員來電表示查處案件須支援，在責任心驅使，申辯
      人便趕往支援，未料途中又接到來電，表示相關人等均已
      帶返分局辦公室，申辯人即未前往案發現場，而係趕到辦
      公室，並於完成魏警務員所分配製作違紀員警訪談紀錄工
      作後，將資料交與魏警務員（帶隊前往麗都理容 KTV  場
      所臨檢及查處風紀案件承辦人），申辯人因非該風紀案件
      查處承辦人，於 24 時便簽退勤先行返家休息，直至同組
      魏警務員於 3  日後告知涉嫌風紀案之警員莊鎮遠已補請
      假完成，因魏警務員係案件承辦人，且為資深警察人員，
      申辯人即未深究詢問補請假規定及程序，便予以變更莊員
      訪談紀錄資料後，交與魏員作後續之簽呈，是以，該違失
      案中申辯人僅係協助製作訪談員警紀錄之配角，實無客觀
      利益存在，亦無主觀偽造文書之犯意。
    綜上所述，申辯人實無違犯偽造文書之故意，係因查處案件
    經驗不足，及對機關請假規則之認定不清而觸法，懇請准予
    從輕處分，俾利申辯人惕勵自新，並重拾對警察工作之熱忱
    。
三、證據：申辯人人事資料列印報表影本。
肆、被付懲戒人蔡明澈申辯意旨：
一、申辯人歷代家世清白，於 76 年 11 月自警察學校畢業後，
    在職期間即以警察工作為志業，不斷充實自己，經警察專科
    學校畢業、通過考試院警正升等特考，於任職基層警員 18
    年間未曾受過申誡以上之處分；又在取得專科學歷後，進而
    考取中央警察大學，畢業後分發服務二年期滿，有幸奉調回
    臺中市故里服務，並在長官之信任下，有幸擔任基層派出所
    巡官，副所長及警務員所長等重要職務，期間幸能不辱上級
    使命及期許，執行各項查察奸糾、破獲搶奪、強盜案、販賣
    毒品、查獲非法槍械案，及執行年度各項演習、選舉、首長
    警衛勤務、兩岸順成專案等各項專案勤務，成效良好，均秉
    持不負所託、以竟全功之心，至終無不兢兢業業，以臨深淵
    、履薄冰之心情，無私無我全心投入工作，期望達成使命。
二、惟天難如人願，於 98 年擔任派出所所長期間，為勉同仁自
    新，而於同年 10 月 9  日因公協助查處案件，遭涉偽造文
    書罪究責，申辯人對上開過失之違法行為，於案發時，即已
    深感悔悟，無法自己，更愧對長期體恤之妻小，又傷害團體
    形象，致終身抱憾，實為從警 20 餘年生涯中最大挫敗，自
    覺挫怨影響至深，雖逾身後百年，仍難消弭於魂魄記憶之中
    。惟錯誤業已鑄成，再多辯詞，枉然也。僅衷心期盼大會能
    予從輕處分，申辯人已記取教訓，深自檢討反省。有關申辯
    人因前揭違失行為，倘經大會審議應為懲戒之處分，申辯人
    當應坦然接受，絕無異議。
    綜上所述，申辯人絕無故犯偽造文書之意圖，係因上級查處
    案件時，因同仁請假准駁之認定而觸法，懇請准予從輕處分
    ，俾利申辯人惕勵自新，重拾對警察工作之熱忱。
三、證據：申辯人人事資料列印報表影本。
    理  由
一、本會檢同移送書繕本及附件，通知被付懲戒人莊鎮遠於文到
    10  日內提出申辯書，已於 100  年 9  月 19 日送達，有
    送達證書在卷可稽，茲已逾期，無正當理由未據申辯，爰依
    公務員懲戒法第 23 條規定逕為議決。
二、被付懲戒人魏金瑞、謝尚志先後自 96 年 6  月 30 日、97
    年 4  月 14 日起，分別擔任臺中市警察局（已改制為臺中
    市政府警察局，下同）第四分局（下稱第四分局）第二組（
    即督察組）之警務員、巡官，被付懲戒人蔡明澈、莊鎮遠分
    別自 97 年 5  月 9  日、95  年 8  月 23 日起，各擔任
    第四分局黎明派出所之所長、警員。緣被付懲戒人莊鎮遠於
    98  年 10 月 9  日 16 時至 18 時服「交整」勤務；18
    時至 19 時係服「待命服勤」勤務；19  時至 22 時係服「
    勤區查察」勤務。被付懲戒人莊鎮遠於同日 17 時 50 分許
    ，服畢交整勤務，返回黎明派出所後，明知其於同日 18 時
    10  分許，即欲擅自脫離勤務，外出與友人聚餐，竟基於行
    使登載不實公文書之犯意，在職務上所掌之「員警出入及領
    用槍枝彈藥無線電機行動電腦登記簿」，登載「10  月 9
    日 19 時、勤區查察、領用機號 9882 無線電機」等不實事
    項，且陳閱後由蔡明澈核章，而行使之。被付懲戒人莊鎮遠
    隨即於同日 18 時 10 分許離開黎明派出所，外出後，明知
    其係與友人餐敘，實際上並未擔服勤務，仍於同日 22 時
    10  分許之前，接續以電話聯繫黎明派出所警員陳鴻興，委
    請不知情之陳鴻興在職務上所掌之「員警工作紀錄簿」，分
    別登載「時間 10 月 9  日 18 時至 20 時、勤務項目『勤
    查』、記事『一、18-20 時動態複查。二、宣導政令，查巡
    合一』、記錄人莊鎮遠」、「時間 10 月 9  日 19 時至
    22  時、勤務項目『勤查』、記事『一、19-22 時動態複查
    。二、無事故。』、記錄人莊鎮遠」等不實事項；並在前開
    登記簿登載「莊鎮遠於 10 月 9  日 22 時退勤、歸還機號
    9882  無線電機」之不實事項，且均陳閱由蔡明澈核章，而
    行使之，足以生損害於臺中市警察局及第四分局督導管考黎
    明派出所員警服勤狀況之正確性。
    被付懲戒人莊鎮遠於 98 年 10 月 9  日 21 時 20 分許，
    於服勤中，非因公務至臺中市南屯區○○○  街 575  號之
    麗都理容 KTV，並進入該 KTV  之 203  號包廂內，與非服
    勤中之第四分局警備隊警員蕭堅志、友人廖元湖等 6  人及
    女性公關陪侍 4  人一同喝酒唱歌。而當時在該 KTV  對面
    執行靖紀專案勤務之第四分局警備隊警員楊世洲發現被付懲
    戒人莊鎮遠進入後，隨即通知被付懲戒人魏金瑞，魏金瑞即
    召集被付懲戒人謝尚志，及同為第四分局第二組之員警姚深
    淵、姚承伯、黃介輔，一同於同日 22 時 10 分許，前往該
    KTV 進行風紀臨檢，並在 203  號包廂內發現莊鎮遠、蕭堅
    志、廖元湖等 6  人及 4  位女性公關陪侍。臨檢結束後，
    魏金瑞等人即將莊鎮遠、蕭堅志帶回第四分局第二組辦公室
    進行調查，並由被付懲戒人謝尚志對莊鎮遠製作訪談紀錄表
    ，被付懲戒人莊鎮遠於謝尚志進行詢問之過程中，即坦承係
    於服勤中前往該 KTV。謝尚志於同日 23 時許，對莊鎮遠製
    作訪談紀錄表結束後，因有不詳外力介入影響，被付懲戒人
    魏金瑞、謝尚志、蔡明澈、莊鎮遠遂謀議設法形成莊鎮遠係
    於勤餘休假時間被查獲之假象，以減輕莊鎮遠日後之懲處。
    被付懲戒人魏金瑞、謝尚志、蔡明澈、莊鎮遠即基於行使登
    載不實公文書之犯意聯絡，由被付懲戒人莊鎮遠於同日 23
    時許，返回第四分局 1  樓之黎明派出所，製作「臺中市警
    察局第四分局黎明所員警請假報告單」，並在職務上所掌之
    上開請假報告單，登載「98  年 10 月 9  日 18 時起、98
    年 10 月 9  日 22 時止、共計休假 0.5  日」之不實事項
    ；且將其原本在前揭「員警出入及領用槍枝彈藥無線電機行
    動電腦登記簿」所登載「10  月 9  日 19 時、勤區查察、
    領用機號 9882 無線電機」之內容，以立可白塗抹「勤區查
    察及領用無線電機」之部分，再於原本填寫「勤區查察」之
    欄位，登載「退勤」之不實事項。而由被付懲戒人蔡明澈在
    上開請假報告單之「單位主管核章」欄，虛偽填載「
    00000000  擬予准假」，且蓋上所長職章；復在黎明派出所
    ，虛偽變更於 98 年 10 月 8  日已提供予第四分局勤務指
    揮中心之同年月 9  日之「臺中市警察局第四分局黎明派出
    所 48 人勤務分配表」之電子檔案，即在上開勤務分配表之
    「輪休及請假人員」欄，補登載「休假：12（半日）」之不
    實事項（按莊鎮遠之服勤代碼為 12 ），並重新列印，以虛
    偽表彰被付懲戒人莊鎮遠於 98 年 10 月 9  日 18 時至
    22  時係請休假，足以生損害於臺中市警察局及第四分局督
    導管考黎明派出所員警勤務分配狀況之正確性。被付懲戒人
    蔡明澈再將上開請假報告單及重新列印之勤務分配表，均交
    予被付懲戒人魏金瑞。嗣於 98 年 10 月 12 日上午某時，
    被付懲戒人謝尚志即在第四分局第二組辦公室，虛偽變更其
    於同年月 9  日夜間對被付懲戒人莊鎮遠所製作訪談紀錄表
    之電子檔案，即將莊鎮遠表示係於服勤中前往該 KTV  之內
    容，不實變更登載為「問：請問該時段有無勤務？答：我本
    （9 ）日 18 時以後就沒有勤務，所以我在麗都理容 KTV
    消遣娛樂並非勤務中。」，並重新列印後，拿至黎明派出所
    ，交由被付懲戒人莊鎮遠簽名，被付懲戒人謝尚志再將上開
    不實之訪談紀錄表交予魏金瑞。由被付懲戒人魏金瑞於 98
    年 10 月 12 日，即製作主旨為「檢陳本分局黎明所警員莊
    鎮遠、警備隊警員蕭堅志等 2  員非因公涉足有女陪侍之不
    妥當場所並召女陪侍一案，查處情形」之簽呈，並將「莊鎮
    遠於 98 年 10 月 9  日 18 時以後就沒有勤務，當日渠在
    麗都理容 KTV  消遣、娛樂並非勤務中」之不實事項，登載
    於職務上所掌上開簽呈之說明欄內，且交由第四分局第二組
    組長黃建樂、分局長盧進隆逐層核章而行使之。分局長盧進
    隆在上開簽呈簽名核准後，被付懲戒人魏金瑞即於同日製作
    主旨為「檢陳本分局警備隊警員蕭堅志、黎明派出所警員莊
    鎮遠等 2  員非因公涉足有女陪侍之不妥當場所案相關資料
    1 份，報請察核」之函文，並將「莊鎮遠於 98 年 10 月 9
    日 18 時起迄隔（10）日 8  時均無勤務」之不實事項，登
    載於職務上所掌上開函文之說明欄內，並發文予臺中市警察
    局，而行使之，足以生損害於臺中市警察局及第四分局處理
    警察違紀案件之公正與正確性。
    案經臺灣臺中地方法院檢察署檢察官聲請簡易判決處刑，由
    臺灣臺中地方法院刑事簡易判決論以被付懲戒人「魏金瑞、
    謝尚志、蔡明澈共同犯行使公務員登載不實文書罪，均處有
    期徒刑壹年，均緩刑貳年，並均應向公庫支付新臺幣伍萬元
    。莊鎮遠犯行使公務員登載不實文書罪，處有期徒刑壹年；
    又共同犯行使公務員登載不實文書罪，處有期徒刑壹年。應
    執行有期徒刑壹年陸月，緩刑參年，並應向公庫支付新臺幣
    捌萬元。」並於 100  年 5  月 16 日判決確定在案。
    以上事實，有臺灣臺中地方法院檢察署 99 年度偵字第
    23465 號檢察官聲請簡易判決處刑書、臺灣臺中地方法院
    100 年度中簡字第 590  號刑事簡易判決、同院 100  年 5
    月 20 日中院彥刑聖 100  中簡 590  字第 48911  號函（
    敘明判決確定日期）等影本在卷足稽。被付懲戒人魏金瑞、
    謝尚志、蔡明澈提出申辯書，亦均不否認上開事實，其餘申
    辯各節，暨所提人事資料列印報表影本（記載歷年敘獎情形
    ），經核均僅供審酌處分輕重之參考，並不足執以為解免其
    等咎責之論據。被付懲戒人莊鎮遠亦未提出申辯。被付懲戒
    人等違失事證已明，均堪認定。核被付懲戒人等 4  人所為
    ，除觸犯刑法外，均有違公務員服務法第 5  條、第 7  條
    所定公務員應誠實，執行職務應力求切實之旨。被付懲戒人
    莊鎮遠涉足有女陪侍之不當場所部分，亦有違同法第 5  條
    所定公務員不得有放蕩，足以損失名譽之行為之旨。均應依
    法酌情議處。
據上論結，被付懲戒人魏金瑞、謝尚志、蔡明澈、莊鎮遠有公務
員懲戒法第 2  條各款情事，均應受懲戒，爰依同法第 24 條前
段、第 9  條第 1  項第 2  款、第 3  款、第 12 條、第 13
條議決如主文。
中    華    民    國   100    年    10    月    7     日
                    公務員懲戒委員會
                          主席委員長  謝  文  定
                              委  員  朱  瓊  華
                              委  員  洪  政  雄
                              委  員  林  開  任
                              委  員  許  國  宏
                              委  員  張  連  財
                              委  員  林  堭  儀
                              委  員  楊  隆  順
                              委  員  黃  水  通
                              委  員  沈  守  敬
                              委  員  彭  鳳  至
以上正本證明與原本無異。
中    華    民    國   100    年    10    月    11    日
                              書記官  黃  紋  麗